【裁判字號】    95,交抗,159
【裁判日期】    950306
【裁判案由】    違反道路交通管理處罰條例
【裁判全文】
臺灣高等法院交通事件裁定             95年度交抗字第159號
抗  告  人
即受處分人  甲○○
上列受處分人人因違反道路交通管理處罰條例案件，不服臺灣士
林地方法院，中華民國95年1月20日所為裁定（95年度交聲字第
24號），提起抗告，本院裁定如下：
    主  文
抗告駁回。
    理  由
一、按汽車行駛至交岔路口右轉彎時，應距交岔路口30公尺前顯
    示方向燈或手勢，駛入外側車道至路口後再行右轉，道路交
    通安全規則第102 條第1 項第3 款定有明文。次按汽車駕駛
    人轉彎時，在多車道右轉彎，不先駛入外側車道者，處新臺
    幣（下同）600 元以上1,800 元以下罰鍰，並記違規點數1
    點，道路交通管理處罰條例第48條第4 款、第63條第1 項第
    1 款分別定有明文。又按汽車駕駛人，駕駛汽車違反道路交
    通安全規則，因而肇事致人受傷者，記違規點數3 點，道路
    交通管理處罰條例第61條第3 項亦定有明文。
二、原裁定以：
（一）本件抗告人即受處分人甲○○於民國94年8月28日下午22
      時30分許，駕駛車號H4-907號自用營業小客車，在臺北市
      ○○○路由東向西行駛方向第3車道行駛，至肇事地點往
      北右轉時，其車之右前側車身與同沿臺北市○○○路由東
      向西行駛第4車道之車號ATE-161號重型機車左前車頭相碰
      撞肇事，導致該普通重型機車之駕駛人洪啟城及其乘客陳
      縈受傷，嗣經臺北市政府警察局交通警察大隊執行勤務
      員警前往處理，員警遂以受處分人１、「在多車道右轉彎
      ，不先駛入外側車道」；２、「違反道路交通安全規則肇
      事致人受傷」之違規，依違反道路交通管理處罰條例第48
      條第4款及第61條第3項規定逕行掣單舉發。受處分人於舉
      發通知單上所載應到案日期前向臺北市交通事件裁決所提
      出申訴，經原舉發單位調查結果，仍認受處分人有其上開
      違規之行為，原處分機關乃依道路交通管理處罰條例第48
      條第4款及第61條第3項規定，分別裁處受處分人罰鍰新臺
      幣600元及記違規點數3點，並依同條例第63條第1項第1款
      規定，記違規點數1點，合併共計違規點數4點。
（二）受處分人異議意旨固坦承有於上開時、地右轉之際與摩托
      車騎士擦撞發生車禍肇事，惟仍否認有何違規事實辯稱：
      案發當日伊搭載乘客至肇事地點時，因乘客本來是要到林
      森北路右轉，但於肇事處前方告知前方巷子要右轉，伊隨
      即打方向準備右轉，但因大路轉小巷且對路又不熟，無法
      靠至最右邊成90度右轉彎，嗣與右後方直行機車發生擦撞
      ，該機車駕駛人以車速每小時約6、70公里之速度快速行
      駛，豈有不發生車禍之理，舉發單位據以違規為由逕行裁
      處，甚感不服，請撤銷原裁決云云。經查：由卷附現場圖
      可知，受處分人車輛開始右轉之位置乃係在民權東路上之
      第3車道上（總共有4車道，最外側為第4車道），且已經
      係在欲轉入之民權東路1段71巷巷口處，受處分人於其前
      提出申訴之申訴狀及本件異議狀均自承：當天確實沒有靠
      至最右邊轉彎等語，足見，受處分人在有4車道之民權東
      路系爭路段右轉彎時，確實沒有在距離轉彎處前30公尺，
      先換入最外側（右側）之第4車道，然後在進入71巷巷口
      時進行轉彎，甚為明確。且由客觀上觀察，受處分人此種
      駕駛行為確實容易導致後方車輛來不及反應，而由後方撞
      上轉彎車輛，是本件機車騎士洪啟城於警訊時指訴：受處
      分人車輛於路口轉彎，伊因此閃避不及而撞上等語，當與
      事實相符，而可採信。受處分人上開駕駛行為，確實亦為
      本件肇事之原因，而由本件員警所製作之交通事故補充資
      料表所載，摩托車騎士及附載之乘客均受有輕重不等之傷
      害，是受處分人本件自有違反交通規則，肇事致人受傷之
      違規，亦甚明確。至於被害人行駛之車速是否過快乙節，
      姑不論卷內並無任何被害人超速之證據資料可資審認，即
      便超速屬實，亦與本件違規事實無關，而是民、刑事法律
      上，受處分人能否主張對方與有過失之問題，受處分人以
      此置辯，亦無足採。本件事證明確，受處分人之違規行為
      洵堪認定。從而原處分機關依違反道路交通管理處罰條例
      第48條第4款及第61條第3項規定，分別裁處罰鍰新臺幣
      600元及記違規點數3點，並依同條例第63條第1項第1款規
      定，記違規點數1點，合併共計違規點數4點，核法並無違
      誤，且裁罰金額亦無不當之處，本件異議人之異議為無理
      由，依法自應將其異議駁回。
三、抗告意旨略以：伊是個小心的女司機，且當時無法進入第4
    車道後再行90度右轉，車子是停留在第3與第4車道間，乘客
    看到騎士在計程車右後方30公尺處飛速擦撞，證明騎士太快
    ；案發當時也沒見任何血跡與傷痕，且當日下午見到騎士並
    無行動不便，為何又說他有受傷。又事發至今，計程車連續
    被砸5次，伊才是受害者云云。
四、經查：抗告人上開違規右轉彎致人受傷之事實，有機車騎士
    洪啟城於警訊時指訴，及卷附現場圖可證，是原審認抗告人
    在有4車道之民權東路系爭路段右轉彎時，確實沒有在距離
    轉彎處前30公尺，先換入最外側（右側）之第4車道，然後
    在進入71巷巷口時進行轉彎，致與同沿臺北市○○○路由東
    向西行駛第4車道之車號ATE-161號重型機車左前車頭相碰撞
    肇事，導致該普通重型機車之駕駛人洪啟城及其乘客陳縈
    受傷，足認抗告人確有違反交通規則，肇事致人受傷之違規
    行為，而駁回其異議，核無不合。抗告人猶以上情，指摘原
    裁定不當，非有理由，是其抗告，為無理由，應予駁回。
五、據上論結，應依道路交通案件處理辦法第26條，刑事訴訟法
    第412條，裁定如主文。
中    華    民    國    95    年    3    月    6      日
                  臺灣高等法院交通法庭
                      審判長法  官  葉騰瑞
                            法  官  莊明彰
                            法  官  黃俊明
以上正本證明與原本無異。
不得再抗告。
                            書記官  廖婷璇
中    華    民    國    95    年    3     月    6     日


司法院資訊處製作；財團法人民間司法改革基金會備份。
